臺灣臺北地方法院民事裁定　　　　　　 99年度重訴字第998號
原　　　告　陳文旭
訴訟代理人　古清華律師
被　　　告　中央健康保險局
法定代理人　戴桂英
訴訟代理人　蔡淑媛律師
上列當事人間請求損害賠償事件，本院裁定如下：
    主  文
本件移送臺北高等行政法院。
    理  由
一、按普通法院認其無受理訴訟權限者，應依職權裁定將訴訟移
    送至有受理訴訟權限之管轄法院，民事訴訟法第三十一條之
    二第二項定有明文。次按憲法第十六條規定，人民之訴訟權
    應予保障，旨在確保人民於其權利受侵害時，得依法定程序
    提起訴訟以求救濟。中央健康保險局依其組織法規係國家機
    關，為執行其法定之職權，就辦理全民健康保險醫療服務有
    關事項，與各醫事服務機構締結全民健康保險特約醫事服務
    機構合約，約定由特約醫事服務機構提供被保險人醫療保健
    服務，以達促進國民健康、增進公共利益之行政目的，故此
    項合約具有行政契約之性質。締約雙方如對契約內容發生爭
    議，屬於公法上爭訟事件，依中華民國八十七年十月二十八
    日修正公布之行政訴訟法第二條：「公法上之爭議，除法律
    別有規定外，得依本法提起行政訴訟。」第八條第一項：「
    人民與中央或地方機關間，因公法上原因發生財產上之給付
    或請求作成行政處分以外之其他非財產上之給付，得提起給
    付訴訟。因公法上契約發生之給付，亦同。」規定，應循行
    政訴訟途徑尋求救濟。保險醫事服務機構與中央健康保險局
    締結前述合約，如因而發生履約爭議，經該醫事服務機構依
    全民健康保險法第五條第一項所定程序提請審議，對審議結
    果仍有不服，自得依法提起行政爭訟，司法院大法官釋字第
    五三三號解釋在案。
二、原告起訴主張：被告審查其擔任聖若瑟醫院負責人期間認核
    定金額低於已暫付金額時，依兩造間簽訂之全民健康保險特
    約醫事服務機構合約（如原證二）第十六條、第一條所定全
    民健康保險醫事服務機構醫療服務審查辦法第七條之規定，
    負有於兩造合約終止後，停止給付暫付款而於下次應撥付醫
    療服務費用中抵扣，並立即進行相關費用結算之合約義務，
    詎因被告之故意或過失，未就應撥付第三人聖安醫院之醫療
    服務費用中抵扣，反而撥付第三人瑞生醫院新台幣（下同）
    一千萬餘元，嗣經被告依公法上之不當得利關係，請求原告
    應不真正連帶給付一千二百三十萬七千五百八十二元，案經
    高雄高等行政法院以九十五年度訴字第一五一號判決被告勝
    訴，再經最高行政法院以九十八年度判字第一三二四號判決
    原告上訴駁回而確定，因此造成原告受有六百二十九萬四千
    零三十三元執行之損害，是被告行為與民法給付不能之債務
    不履行規定相符，爰依上開兩造間簽訂之全民健康保險特約
    醫事服務機構合約請求被告應負損害賠償責任等語。
三、從而，本件原告本於兩造簽訂之全民健康保險特約醫事服務
    機構合約及該約所定全民健康保險醫事服務機構醫療服務審
    查辦法而有所請求，依據大法官會議第五三三號解釋意旨，
    係屬於公法上契約而生之爭議，自應提起行政訴訟，由行政
    法院審判之，普通法院並無審理之權限。另查被告機關所在
    地設於臺北市○○區○○路三段一四○號，本件訴訟應由臺
    北高等行政法院管轄。茲原告向無管轄權之本院起訴，顯係
    違誤，爰依職權將本件移送於該管轄法院。
四、依民事訴訟法第三十一條之二第二項規定，裁定如主文。
中    華    民    國   100    年    2     月    18    日
                  民事第一庭    法  官  劉台安
以上正本係照原本作成
如對本裁定抗告須於裁定送達後十日內向本院提出抗告狀，並繳
納抗告費新臺幣一千元
中    華    民    國   100    年    2     月    18    日
                                書記官  曹瓊文